臺灣板橋地方法院刑事判決　　　　　　　94年度交訴字第68號
公　訴　人　臺灣板橋地方法院檢察署檢察官
被　　　告　乙○○
上列被告因業務過失致死案件，經檢察官提起公訴（九十三年度
偵字第一四八二七號、九十四年度偵字第八六七四號），本院判
決如下：
    主  文
乙○○從事業務之人，因業務上之過失致人於死，處有期徒刑參
月，如易科罰金，以參佰元折算壹日。
    事  實
一、乙○○係計程車司機，為從事駕駛業務之人。於民國九十三
    年八月九日下午六時三十分許，駕駛車牌號碼五E－０八六
    號營業小客車返回其位於臺北縣三重市○路○街九十三號三
    樓之住所時，本應注意在交叉路口十公尺之內不可臨時停車
    ；汽車在禁止臨時停車處所不得停車；汽車在顯有妨害他車
    通行之處所不得停車，以免妨礙他車行駛，且依當時各項情
    形以觀，客觀上亦無不能注意之情事，竟疏未注意，而將其
    所駕駛之上開營業小客車車頭朝西，順向停放在臺北縣三重
    市○路○街七十六號前與高速公路下方道口之交叉路口十公
    尺之內，該車之左側車身，並佔用上開路段約一‧四公尺之
    路面，足以影響同向車輛通行。適於翌（十）日凌晨二時十
    分許，李振榮酒後（血液中酒精濃度達三０四MG/DL ，換算
    呼氣酒精濃度達一‧五二MG/L）騎乘車牌號碼APR ─四五六
    號重型機車，沿車路頭街由西往東方向行駛而來，亦疏未注
    意車前狀況，隨時採取必要之安全措施，致機車車頭撞擊上
    開營業小客車之左後側保險桿而滑倒在地，李振榮因之受有
    右側硬腦膜下出血併腦內出血及右側遲發性硬腦膜下出血併
    腦內出血等傷害，雖經送醫急救仍於同年月十三日上午五時
    四十分許因傷重不治死亡。
二、案經李振榮之妻甲○○告訴臺北縣政府警察局三重分局報請
    臺灣板橋地方法院檢察署檢察官偵查起訴。
    理  由
一、程序部分：
    按被告以外之人於審判外之陳述，而經當事人於審判程序同
    意作為證據，法院審酌該言詞陳述或書面陳述作成時之情況
    ，認為適當者，亦得為證據。當事人或辯護人於法院調查證
    據時，知有第一百五十九條第一項不得為證據之情形，而未
    於言詞辯論終結前聲明異議者，視為有前項之同意。刑事訴
    訟法第一百五十九條之五定有明文。本案被告乙○○於準備
    程序中對於檢察官所提各項證據方法之證據能力表示並無意
    見，且本案言詞辯論終結前，被告亦未爭執被告以外之人（
    如甲○○、陳月齡、張瑞峰等人）於審判外之言詞陳述或書
    面資料（如後述之道路交通事故現場圖、內政部警政署刑事
    警察局九十三年十一月三十日刑鑑字第０九三０一八八三七
    八號鑑驗通知書、臺灣省北區車輛行車事故鑑定委員會九十
    四年四月十一日以北縣行字第０九四五一二０四０五號函檢
    附之鑑定意見書等書證）無證據能力，揆諸上開規定，應視
    為被告已同意上開各該證據得作為證據，而本院審酌上開各
    該證據均非屬於非法取得之證據，並無證據力明顯過低之情
    形，復經本院於審判期日就上開證據依法進行調查、辯論，
    依法自有證據能力，合先敘明。
二、實體部分：
    訊據被告乙○○固坦承以駕駛計程車為業，於九十三年八月
    九日下午六時三十分許，將上開營業小客車停放在上揭地點
    ，嗣於翌（十）日凌晨二時十分許，李振榮所騎乘機車撞及
    該營業小客車致李振榮傷重不治死亡等事實不諱，惟矢口否
    認有何業務過失致人於死之犯行，辯稱：上開肇事地點平時
    即有車輛停放，並非不得停車之處所；本件車禍應係被害人
    酒後騎乘機車，行車不穩，偏離行駛方向所造成，被害人因
    本件車禍死亡與伊之停車行為並無相當因果關係；且本件亦
    有可能係被害人所駕駛之機車於撞及伊之汽車前，已倒地打
    滑，機車因滑衝而撞及伊之汽車，若此，被害人之機車既早
    已倒地，人亦早在地面拖行，被害人之死亡亦與伊之違規停
    車行為無相當因果關係。本件車禍乃因被害人之過失所致，
    伊並無肇事責任云云。經查：
（一）被告所駕駛之營業小客車停放上開車禍發生地點，其車頭
      距離交岔路口三‧四公尺，該車之左側車身，並佔用上開
      路段約一‧四公尺之路面，事故發生後，被害人李振榮所
      騎乘之機車係右側斜倒於被告之營業自小客車左前方約五
      至六公尺處，此有道路交通事故現場圖（詳台灣板橋地方
      法院檢察署九十四年度偵字第八六七四號卷第十六頁）及
      現場照片三十四幀（見九十三年度相字第九九一號卷第十
      七頁至第二十五頁、九十四年度偵字第八六七四號卷第二
      十一頁至第二十八頁）附卷可稽。又被告之營業小客車左
      後保險桿被擦撞後有凹陷、掉漆；被害人所騎乘之重型機
      車右前側車身損壞，前輪叉桿，有油漆屑，經承辦警員取
      樣送往內政部警政署刑事警察局鑑定結果，認為兩者油漆
      屑成份相似，此有該局九十三年十一月三十日刑鑑字第０
      九三０一八八三七八號鑑驗通知書（詳九十四年度偵字第
      八六七四號卷第十至第十一頁）一份附卷可按，足證被害
      人騎乘之重型機車確有撞及被告之營業小客車無訛。
（二）另證人即於案發現場附近檳榔攤工作之陳月齡亦於檢察官
      偵訊時到庭具結證稱：案發時伊在車路頭街八十七號的檳
      榔攤包檳榔，當時頭低低的，但有聽到摩托車騎很快的聲
      音，心想怎麼有人騎這麼快，正在想時就聽到碰一聲，伊
      立即抬頭，看到一台摩托車在地上打滑，伊立即打電話報
      警，打完電話，有一位機車騎士走到檳榔攤內對伊說，其
      騎機車在被害人後方，被害人是撞上計程車的左後方保險
      桿的角才跌倒，伊聽到很大聲的撞擊聲，認為一定是有撞
      到東西才會有這種聲音等語（詳台灣板橋地方法院檢察署
      九十三年度偵字第一四八二七號卷第四十頁），而證人陳
      月齡所在之檳榔攤在案發現場之斜對面，距離被告停放之
      營業小客車車頭僅二十三公尺，二者距離甚近，足堪認定
      證人陳月齡應無誤看、誤聽之可能，從而，由證人陳月齡
      所述，先聽到碰撞聲，才看到被害人所騎乘之機車於地上
      打滑之情形觀之，被害人所騎乘之機車先撞及被告之營業
      小客車後始於地上打滑，應無疑義。況且，被告之營業小
      客車停放地點後方路面並無任何刮擦、摩擦痕跡，且無任
      何掉落物乙節，亦有前開道路交通事故現場圖一紙及現場
      照片附卷可憑，益證本件車禍係被害人騎乘機車直接撞及
      被告違規停放之營業小客車後始在地上打滑甚明，是被告
      辯稱：本件有可能係被害人騎乘機車自行滑倒後始撞及伊
      停放之營業小客車云云，此部分與事實不符，顯不足採。
（三）再按交岔路口十公尺內不得臨時停車；汽車在禁止臨時停
      車處所不得停車；汽車停車時，顯有妨害他車通行之處所
      ，不得停車，道路交通安全規則第一百十一條第一項第二
      款、第一百十二條第一項第一款、第九款分別定有明文。
      查被告係營業小客車司機，領有職業駕駛執照，對於上開
      規定，當知之甚稔，且依當時各項情形以觀，客觀上亦無
      不能注意之情事，其竟疏未注意，將其所駕駛之上開營業
      小客車違規停放在上開交岔路口十公尺內，且上開營業小
      客車之左側車身，並佔用上開路段路面一‧四公尺，顯有
      妨害他車通行，其有過失甚明。而被害人李振榮因本件車
      禍受有右側硬腦膜下出血併腦內出血及右側遲發性硬腦膜
      下出血併腦內出血等傷害，經送醫急救仍不治死亡乙節，
      亦經臺灣板橋地方法院檢察署檢察官督同檢驗員相驗屬實
      ，製有勘驗筆錄、相驗屍體證明書、驗斷書各一份附卷可
      憑。另按刑法第二百七十六條之過失致死罪責之有無，固
      以行為人之過失行為，與發生之被害人死亡結果間，有無
      相當因果關係為斷。而所謂相當因果關係，指依經驗法則
      ，綜合行為當時存在之事實，事後從客觀上予以審查，認
      為在一般情形下，確因該行為人之過失行為，均可發生此
      項死亡之結果者，二者間即有相當因果關係。查被告停放
      上開營業小客車在前揭禁止停車路段，且佔用一‧四公尺
      之路面，形成過往車輛行駛之障礙，在一般客觀情形下審
      查，若被告未將上開營業小客車違規停放於上開地點，則
      被害人應不致於騎乘機車撞及被告之營業小客車，而能避
      免車禍之發生，被告違規停車之行為，已足使同向車輛發
      生撞擊之結果，是被告違規停車之過失行為與被害人之死
      亡結果間有相當因果關係，至為顯然。又本件經送往台灣
      省北區車輛行車事故鑑定委員會鑑定結果，認「李振榮酒
      後酒精濃度超過標準（酒測值為每公升一‧五二毫克）駕
      駛重型機車，未注意車前狀況，為肇事主因；乙○○駕駛
      營業小客車，違規停車佔用車道造成路障，為肇事次因」
      ，有該會九十四年四月十一日以北縣行字第０九四五一二
      ０四０五號函檢附之北縣鑑字第九四０四五號鑑定意見書
      一份（詳九十四年度偵字第八六七四號卷第三十八頁至第
      三十九頁）在卷可佐，益證被告違規停車致被害人撞擊該
      車而傷重不治死亡之行為，確有過失無疑。
（四）至被害人陳振榮事後經送往臺北縣立醫院急救並抽血檢驗
      結果，其血液中之酒精濃度高達三０四MG/DL，換算呼氣
???酒精濃度達一‧五二MG/L等情，有該院檢驗報告單一紙附
???卷可考（詳九十三年度偵字第一四八二七號卷第五十頁）
???，該數值業已超過可合於規定駕車之血液酒精濃度百分之
???０‧０五之標準甚多，顯見被害人不僅係於飲酒後而駕駛
    ?前述機車，且其飲酒後反應及操控能力業已變差，以致發
    ?現道路上有障礙物存在時，亦無法如正常人可立即為適當
    ?之反應，並進而採取安全之避煞措施，故被害人酒後血液
    ?中酒精濃度過量，致疏未注意車前狀況之駕車行為，係本
    ?件車禍肇事因素之一，亦無疑義。被害人酒後騎乘重型機
    ?車，疏未注意車前狀況之駕駛行為，為本件事故發生之肇
    ?事主因；而被告違規停車乃本件事故發生之肇事次因等情
    ?，亦據前開鑑定委員會之鑑定結果載明可證。被告之上述
    ?過失，既與被害人之前開過失，併合而為本件車禍之肇事
    ?因素，則被害人之過失或可供為被告量刑時之斟酌，惟被
    ?告之刑責則不能因此相抵而獲得解免。
（五）綜上所述，本件事證明確，被告犯行洵堪認定，應依法論
      科。
三、查被告乙○○係營業小客車司機，以駕駛計程車為業，為從
    事駕駛業務之人，業據被告供稱在卷，其違規停放營業小客
    車，致被害人騎乘機車撞及被告所違規停放之營業小客車而
    傷重不治死亡，核其所為，係犯刑法第二百七十六條第二項
    之業務過失致人於死罪。爰審酌被告之過失程度、所生危害
    、被害人家屬所受之傷害、迄未與被害人之家屬達成和解、
    被害人係本件車禍之肇事主因，對於本件車禍之發生亦有過
    失及被告犯後之態度等一切情狀，量處如主文所示之刑，並
    諭知易科罰金之標準，以示懲儆。
據上論斷，應依刑事訴訟法第二百九十九條第一項前段，刑法第
第二百七十六條第二項、第四十一條第一項前段、罰金罰鍰提高
標準條例第一條前段、第二條，判決如主文。
本案經檢察官涂永欽到庭執行職務。
中    華    民    國      94     年    11   月   18   日
                  刑事第十八法庭   審判長法  官  李幼妃
                                         法  官  張紹省
                                         法  官  鄭燕璘
正本證明與原本無異。
如不服本判決應於送達後十日內向本院提出上訴狀。
                                         書記官   陳秀慧
中    華    民    國      94     年    11   月   18   日
附錄本案論罪科刑法條全文：
刑法第二百七十六條第二項：
從事業務之人，因業務上之過失犯前項之罪者，處五年以下有期
徒刑或拘役，得併科三千元以下罰金。
